【裁判字號】    98,訴,4183
【裁判日期】    990423
【裁判案由】    毒品危害防制條例
【裁判全文】
臺灣板橋地方法院刑事判決              98年度訴字第4183號
公  訴  人  臺灣板橋地方法院檢察署檢察官
被      告  甲○○
上列被告因違反毒品危害防制條例案件，經檢察官提起公訴（98
年度毒偵字第6904號），本院判決如下：
    主  文
甲○○施用第一級毒品，累犯，處有期徒刑捌月。又施用第二級
毒品，累犯，處有期徒刑伍月，扣案之毒品甲基安非他命拾貳袋
（驗餘淨重點玖陸捌捌公克）沒收銷燬之，上開甲基安非他命
之外包裝袋拾貳只沒收。應執行有期徒刑壹年，扣案之毒品甲基
安非他命拾貳袋（驗餘淨重點玖陸捌捌公克）沒收銷燬之，上
開甲基安非他命之外包裝袋拾貳只沒收。
    事  實
一、甲○○前於民國95年間，因施用毒品案件，經本院以95年度
    毒聲字第449 號裁定送觀察、勒戒後，認有繼續施用毒品之
    傾向，而經本院以95年度毒聲字第1111號裁定令入戒治處所
    施以強制戒治，於民國96年4 月25日執行完畢釋放，並由臺
    灣板橋地方法院檢察署檢察官以96年度戒毒偵字第201 號為
    不起訴處分確定。另於94年間，因違反槍砲彈藥管制條例、
    竊盜等案件，經臺灣桃園地方法院檢察署檢察官以94年度偵
    字第18212 號提起公訴，並經臺灣桃園地方法院以95年度訴
    字第47號分別判處有期徒刑7 月、3 月，應執行有期徒刑8
    月確定；又於94年間，因違反毒品危害防制條例案件，經本
    院以94年度訴字第2680號判決判處有期徒刑4 月，並經臺灣
    高等法院以96年度上訴字第1350號上訴駁回確定，適中華民
    國九十六年減刑條例施行，其所犯上開各罪嗣經臺灣桃園地
    方法院以96年度聲減字第2854號裁定分別減刑，並定其應執
    行有期徒刑6 月後，於96年10月24日執行完畢。詎其仍不知
    悔改，於前次強制戒治執行完畢釋放後5 年內，復基於施用
    第一級毒品海洛因之犯意，於98年9 月16日為警採尿前回溯
    26小時內某時（為警查獲後人身自由受限制之期間除外），
    在不詳處所，施用海洛因1 次；另基於施用第二級毒品甲基
    安非他命之犯意，於98年9 月16日下午7 時許，在其朋友葉
    小娟於桃園市○○○街32巷6 號2 樓之處所內，施用甲基安
    非他命1 次。嗣於98年9 月16日下午7 時30分許，為警在臺
    北縣三峽鎮○○路75巷18號前查獲，並扣得甲基安非他命12
    袋（驗餘淨重3.9688公克），始悉上情。
二、案經行政院海岸巡防署海岸巡防總局北部地區巡防局移送臺
    灣板橋地方法院檢察署檢察官偵查起訴。
    理  由
一、前揭施用甲基安非他命部分之事實，業據被告甲○○於本院
    審理中供承不諱，而其於上開時、地為警查獲後所採尿液經
    送台灣尖端先進生技醫藥股份有限公司以EIA 酵素免疫分析
    法初步檢驗及以GC/MS 氣相層析質譜儀法確認檢驗結果，確
    呈安非他命類陽性反應乙節，亦有該公司98年10月 9日編號
    北巡-1號濫用藥物檢驗報告及尿液採集代碼對照表各一紙附
    卷可稽，另扣案毒品經送驗鑑定結果，亦確實含有甲基安非
    他命成分等情，復有交通部民用航空局航空醫務中心98年9
    月30日航藥鑑字第0984937 號毒品鑑定書一紙在卷可按，而
    被告此部分不利於己之自白既有上開證據足資補強，應堪信
    為真實。據此，被告施用第二級毒品部分之犯行事證明確，
    犯行堪以認定。
二、訊據被告固坦承其尿液檢驗結果呈鴉片類（嗎啡）陽性反應
    之事實，惟矢口否認有施用第一級毒品海洛因之犯行，辯稱
    其於98年9 月16日下午7 時30分許為警查獲前2 個星期之後
    ，即未曾再施用毒品海洛因，若其真有施用毒品海洛因，伊
    一定會承認云云。經查：
(一)、被告經查獲後經警採集尿液送台灣尖端先進生技醫藥股份有
    限公司以EIA 酵素免疫分析法初步檢驗及以GC/MS 氣相層析
    質譜儀法確認檢驗結果，確呈鴉片類（嗎啡）陽性反應乙節
    ，有上開濫用藥物檢驗報告、尿液採集代碼對照表各一紙附
    卷可稽。另按海洛因經人體代謝後，在尿液中會產稱單乙醯
    嗎啡、游離態嗎啡及大量結合態嗎啡，不會代謝產生可待因
    。但非法濫用之海洛因毒品在製造過程中常含有少量雜質乙
    醯可待因，乙醯可待因經人體代謝後，在尿液中會產稱可待
    因，因此非法施用海洛因毒品者，在尿液中可檢出較大量之
    嗎啡成分及較少量之可待因成分，業據法務部法醫研究所以
    95年5 月10日法醫毒字第0950001755號函函釋甚明。本件被
    告尿液檢驗結果，依上開濫用藥物檢驗報告所載嗎啡之濃度
    約為1131ng/m l，可待因之濃度約為206ng/ml。而依衛生署
    所訂定之濫用藥物尿液檢驗機構認可及管理相關規定，尿液
    檢體中嗎啡類之代謝物濃度大於300ng/ml時，即可認定海洛
    因或鴉片類藥物之存在，本件被告上開尿液檢驗報告中，嗎
    啡之濃度遠超出前揭300ng/ml之閾值，顯見被告為警查獲前
    確曾施用毒品海洛因甚明。
(二)、至被告稱其於98年9 月16日下午7 時30分許為警查獲前2 個
    星期之後，即未曾施用海洛因云云，惟按海洛因經注射或吸
    入人體後，約80％於24小時內自尿中排出，一般而言，尿液
    中能否驗出嗎啡陽性反應與其投與量、投與途徑、採尿時間
    、個人體質及檢測方法之靈敏度有關，國外曾有文獻報導注
    射六毫克之海洛因鹽酸鹽，其代謝物嗎啡之平均可檢出時限
    約為26小時，業經行政院衛生署藥物食品檢驗局於81年9 月
    8 日以藥檢壹字第8114885 號函闡述綦詳，是依前開函文所
    述，設若被告於查獲前2 星期前即有施用毒品海洛因，豈可
    能於其所稱施用毒品之時間2 個星期後，其尿液檢驗數值中
    ，仍可檢測出嗎啡濃度高達為1131ng/ml ，此有上開被告之
    濫用藥物檢驗報告在卷可參，是被告尿液之嗎啡濃度所以高
    達為1131ng/ml ，應係其於為警採尿前回溯26小時內某時，
    曾有施用海洛因之行為無訛。
(三)、據此，被告上開所辯，無非事後卸責之詞，委無足採，本案
    事證明確，被告犯行堪以認定。
三、被告前於民國95年，因施用毒品案件，經本院以95年度毒聲
    字第449 號裁定送觀察、勒戒後，認有繼續施用毒品之傾向
    ，而經本院以95年度毒聲字第1111號裁定令入戒治處所施以
    強制戒治，於民國96年4 月25日執行完畢釋放，並由臺灣板
    橋地方法院檢察署檢察官以96年度戒毒偵字第201 號為不起
    訴處分確定等情，有臺灣高等法院被告前案紀錄表一份在卷
    可參，其再犯本件施用第一級、第二級毒品之罪，係於強制
    戒治執行完畢後五年內再犯毒品危害防制條例第10條第1項
    、第2 項之罪，依該條例第23條第2 項規定，應逕予論罪科
    刑。
四、按海洛因、甲基安非他命分別係屬毒品危害防制條例第2條
    第2 項第1 款、第2 款所規定之第一級、第二級毒品，被告
    施用前持有海洛因、施用前後持有甲基安非他命之低度行為
    ，應分別為施用海洛因、甲基安非他命之高度行為所吸收，
    不另論罪，核被告所為，係犯毒品危害防制條例第10條第1
    項、第2 項之施用第一級、第二級毒品罪。又被告所犯上開
    2 罪間，罪名互殊，犯意各別，應予分論併罰。末查，被告
    前曾受有如事實欄第一項所載之犯罪科刑及執行情形，有臺
    灣高等法院被告前案紀錄表1 份在卷可憑，其於受有期徒刑
    之執行完畢後，5 年以內故意再犯本件有期徒刑以上之罪，
    均為累犯，均應依刑法第47條第1 項之規定加重其刑。爰審
    酌被告前已有因施用毒品而經觀察、勒戒、強制戒治及多次
    論罪科刑之紀錄，業如上述，猶再犯本件施用毒品犯行，可
    徵其悔意不深，遠離毒品之意志薄弱，惟其施用毒品係自戕
    行為，對他人法益尚無具體危害，及其施用毒品之動機，暨
    犯罪後猶否認施用第一級毒品部分之犯行，僅坦承施用第二
    級毒品部分之犯行之犯後態度等一切情狀，分別量處如主文
    所示之刑，並定其應執行之刑，以資懲儆。扣案甲基安非他
    命12袋（驗餘淨重3.9688公克），係第二級毒品，不問屬於
    犯人與否，均應依毒品危害防制條例第18條第1 項前段規定
    宣告沒收銷燬之。至盛裝上開甲基安非他命之外包裝袋12只
    ，有防止毒品裸露、潮濕及便於攜帶之功能，係被告所有供
    犯本件施用毒品犯行所用之物，業據其供承在卷，爰均併依
    刑法第38條第1 項第2 款之規定沒收之。
據上論斷，應依刑事訴訟法第299 條第1 項前段，毒品危害防制
條例第10條第1 項、第2 項、第18條第1 項前段，刑法第11條、
第47條第1 項、第51條第5 款、第38條第1 項第2 款，判決如主
文。
本案經檢察官李超偉到庭執行職務。
中    華    民    國    99    年    4     月    23    日
                  刑事第二庭    審判長法  官  李釱任
                                      法  官  彭全曄
                                      法  官  陳正偉
上列正本證明與原本無異。
如不服本判決，應於送達後10日內敘明上訴理由，向本院提出上
訴狀，上訴於本院第二審合議庭 (應附繕本) 。其未敘述上訴理
由者，應於上訴期間屆滿後20日內向本院補提理由書「切勿逕送
上級法院」。
                                      書記官  江文彬
中    華    民    國    99    年    4     月    23    日
附錄本案論罪科刑法條全文：
毒品危害防制條例第10條
施用第一級毒品者，處六月以上五年以下有期徒刑。
施用第二級毒品者，處三年以下有期徒刑。

司法院資訊處製作；財團法人民間司法改革基金會備份。
